臺灣宜蘭地方法院民事簡易判決
110年度羅簡字第235號
原      告  阮宛竹  
訴訟代理人  曾培雯律師
被      告  黃宗誠  

訴訟代理人  韓奇峰  
            鐘柏學  
            呂宗翰  
上列當事人間因過失傷害案件，經原告提起刑事附帶民事訴訟，
請求損害賠償，由本院刑事庭移送前來（110年度交簡附民字第3
5號），本院於民國111年3月11日言詞辯論終結，判決如下：
    主      文
被告應給付原告新臺幣壹萬捌仟肆佰貳拾捌元，及自民國110年5
月14日起至清償日止，按年息百分之5計算之利息。
原告其餘之訴駁回。
訴訟費用新臺幣壹仟元，其中新臺幣參拾捌元由被告負擔，餘由
原告負擔。
本判決第一項得假執行；但被告如以新臺幣壹萬捌仟肆佰貳拾捌
元為原告預供擔保，得免為假執行。
原告其餘假執行之聲請駁回。
    事實及理由
一、原告主張：被告於民國109年6月30日下午17時34分，駕駛車
    牌號碼000-0000號自用小客車（下稱系爭肇事車輛），沿宜
    蘭縣冬山鄉美和路1段由南往北方向行駛，行經該路段與永
    美路交岔路口時，本應注意駕駛車輛應注意車前狀況，且隨
    時採取必要之安全措施，以避免發生危險，且依當時天候晴
    、日間有自然光線、柏油道路乾燥無缺陷、道路無障礙物、
    視距良好等情況，並無不能注意之事，竟疏未注意及此，適
    有原告騎乘車牌號碼000-0000號普通重型機車（下簡稱系爭
    機車）沿宜蘭縣冬山鄉永美路由西往東方向行駛至上開交岔
    路口時，因閃避不及而與被告所駕駛系爭肇事車輛發生擦撞
    ，致原告人車倒地（下稱系爭車禍），而受有左側鎖骨閉鎖
    性骨折、骨盆擦傷挫傷、右肘挫傷、頸部挫傷、左膝挫傷及
    左足擦傷之傷害（下稱系爭傷勢）。從而，原告就上開過失
    侵權行為，自得請求被告賠償所支出之醫藥費、交通費用、
    看護費、系爭機車之修復費用、工作損失及精神慰撫金之損
    害。為此，爰依民法第184條第1項前段、第193條、第195條
    第1項、第196條、第213條之規定，向被告請求如附表「請
    求金額」欄所示之損害賠償等語。並聲明：㈠被告應給付原
    告新臺幣（下同）477,366元，暨自起訴狀繕本送達被告翌
    日起至清償日止，按週年利率5％計算之利息。㈡原告願供擔
    保，請准為假執行宣告。
二、被告則以：關於醫療費用、交通費用、工作損失部分均不爭
    執；就看護費用部分，就出院後之看護費用既係由親屬而非
    專人照護，應以每日1,200元計算較為合理；機車維修費用
    部分不爭執，惟機車維修應予折舊；精神慰撫金請求亦有過
    高。另原告就系爭車禍之發生亦與有過失等語為辯。並聲明
    ：㈠原告之訴及假執行聲請均駁回；㈡被告願供擔保，請准宣
    告免為假執行。
三、兩造協議不爭執事項（見本院卷第44頁背面及第45頁，並依
    判決格式增刪修改文句）：
  ㈠被告於109年6月30日下午，駕駛系爭肇事車輛，沿宜蘭縣冬
    山鄉美和路1段由南往北方向行駛，嗣於同日17時34分許，
    行經該路段與永美路交岔路口時，其行進方向前為閃光黃燈
    號誌，其本應減速接近路口，注意安全小心通過，及應注意
    車前狀況，並隨時採取必要之安全措施，以避免發生危險，
    而依當時天候晴、日間有自然光線、柏油道路乾燥無缺陷、
    道路無障礙物、視距良好等情況，並無不能注意之事，竟疏
    未注意車前狀況及減速慢行，貿然通過上開路口，適有原告
    騎乘系爭機車沿宜蘭縣冬山鄉永美路由西往東方向行駛至上
    開交岔路口，亦疏未注意車前狀況，及未注意其行進方向前
    為閃光紅燈號誌，應減速接近至停止於交岔路口前，禮讓幹
    道上由被告駕駛系爭肇事車輛優先通行，反貿然通過上開路
    口，致被告所駕駛系爭肇事車輛因而與原告所騎乘系爭機車
    發生碰撞之系爭車禍，原告因而人車倒地，而受有左側鎖骨
    閉鎖性骨折、骨盆擦傷挫傷、右肘挫傷、頸部挫傷、左膝挫
    傷及左足擦傷之系爭傷勢。
  ㈡原告因系爭車禍，於109年6月30日至110年11月2日間不能工
    作，致受有薪資損失96,787元。
  ㈢原告因系爭車禍受有系爭傷勢，自109年6月30日至109年12月
    19日止支出醫療相關費用87,015元。
  ㈣原告因系爭車禍後，往返醫院就診而支出交通費2,864元。
  ㈤原告因系爭車禍而於住院期間支付看護費用12,200元。另自1
    09年7月6日至同年月27日，共22日需受專人照顧。
  ㈥原告就系爭車禍已請領強制汽車責任險87,195元。
  ㈦原告所有之系爭機車為106年1月出廠，因系爭車禍而支出維
    修費用30,100元（工資2,000元、零件28,100元）。
四、兩造爭執要旨（見本院卷第45頁，並依判決格式增刪修改文
    句）及本院論斷：
  ㈠查原告主張被告於上開時地駕駛系爭肇事車輛，本應注意車
    前狀況，並隨時採取必要之安全措施，以避免發生危險，而
    依當時情況，並無不能注意之事，竟疏未注意車前狀況，貿
    然通過上開路口，適有原告騎乘系爭機車沿宜蘭縣冬山鄉永
    美路由西往東方向行駛至上開交岔路口時，因閃避不及致生
    系爭車禍，原告因而受有系爭傷勢，且系爭機車受損等事實
    ，業據原告提出醫療財團法人羅許基金會羅東博愛醫院（下
    稱羅東博愛醫院）之診斷證明書、六福中醫診所之診斷證明
    書為據（見110年度交簡附民字第35號卷，下稱附民卷第6至
    10頁），並有本院110年度交簡字第295號刑事卷宗審閱無訛
    ，且兩造對於上情亦均不爭執，堪信屬實。
  ㈡按因故意或過失，不法侵害他人之權利者，負損害賠償責任
    ；不法侵害他人之身體或健康者，對於被害人因此喪失或減
    少勞動能力或增加生活上之需要時，應負損害賠償責任；不
    法侵害他人之身體、健康者，被害人雖非財產上之損害，亦
    得請求賠償相當之金額，民法第184條第1項前段、第193條
    第1項、第195條第1項前段分別定有明文。次按當事人主張
    之事實，經他造以書狀或於言詞辯論時自認者，無庸舉證；
    當事人對於他造主張之事實，於言詞辯論時不爭執者，視同
    自認，此觀民事訴訟法第279條第1項、第280條第1項前段之
    規定即明。依此規定，當事人主張之事實經他造自認者，依
    法不負舉證責任。法院亦不得就他造自認之事實調查證據，
    另為與其自認事實相反之判斷，並應以其自認為認定事實及
    裁判之基礎（最高法院97年度台上字第2570號判決意旨參照
    ）。經查，原告主張被告就系爭車禍之發生具有過失，且原
    告因而受有系爭傷勢，此為被告所不爭執，則原告依上揭規
    定，請求被告負損害賠償之責，自屬有據。惟被告就原告得
    請求之金額尚有爭執，爰就原告請求之各項損害賠償及金額
    ，是否有理由，逐一審酌如下：
  ⒈醫療費用、交通費用、不能工作損失：
    查原告主張因系爭車禍受有系爭傷勢，因而支出醫療費用87
    ,015元，往來博愛醫院7趟以及六福中醫診所3趟有搭乘計程
    車之必要，而支出交通費2,864元，及因系爭車禍受傷不能
    工作，受有不能工作損失96,787元，業據原告提出博愛醫院
    之診斷證明書暨醫療單據、六福中醫診所之診斷證明書暨醫
    療費用證明單及門診費用明細表收據、宜蘭縣政府107年5月
    10日府建運字第1070076518A號之公告、谷歌網路地圖、晟
    達達興業有限公司開立之員工在職證明書為據（見附民卷第
    6至19頁、第21至23頁、第25頁），且均為被告所不爭執，
    自堪信原告此部分主張為真實，是原告此部分請求均為有理
    由。
  ⒉看護費用：
    ⑴按親屬代為照顧被害人之起居，固係基於親情，但親屬看
      護所付出之勞力並非不能評價為金錢，雖因二者身分關係
      而免除被害人之支付義務，惟此種基於身分關係之恩惠，
      自不能加惠於加害人。故由親屬看護時雖無現實看護費之
      支付，仍應認被害人受有相當於看護費之損害，得向加害
      人請求賠償，始符公平原則（最高法院94年度台上字第15
      43號判決意旨參照）。查原告主張於住院期間及出院後即
      109年6月30日起至109年7月27日期間，均需受專人看護，
      且原告於住院期間（109年6月30日至同年7月6日）已支出
      看護費用12,200元等情，業據其提出博愛醫院之診斷證明
      書、照顧服務費收據附卷可參（見附民卷第6頁至第9頁、
      第20頁），且亦為兩造所不爭執，堪信為真實，是原告此
      部分主張，即屬有據。
  　⑵又被告就原告出院後即自109年7月6日至同年月27日間之看
      護費用部分，固辯稱親屬看護費用之計算基準應比照強制
      險每日1,200元等語。惟查強制汽車責任保險給付看護費
      用之標準雖不分全、半日均以1,200元計算，惟強制汽車
      責任保險之給付係為使汽車交通事故所致傷害或死亡之受
      害人，得以迅速獲得基本保障，並維護交通安全所為之立
      法，其給付項目之等級、金額及審核事項之標準，依強制
      汽車責任保險法第27條第2項規定，由主管機關會同中央
      交通主管機關視社會及經濟實際情形而統一訂定，旨在迅
      速填補被害人之損害，並非每位需看護之人，僅能以該最
      低標準所訂定之金額聘請看護，而應依社會一般看護工之
      工資為計算損害之標準，且衡諸常情，親屬間看護應可較
      為細心，病人亦能獲得較大之身心助益，併考量家屬陪同
      就醫耗費之時間等，則原告之傷勢雖係由其家屬看護，其
      主張每日看護費用以2,200元計算，未高於一般常情，尚
      屬合理，被告此部分抗辯，委無可採。從而，原告請求出
      院後之看護費用48,400元（計算式：2,200×22=48,400元
      ），亦有理由。　 
　　⑶綜上，原告請求之看護費用60,600元，應屬有據。
  ⒊系爭機車維修費用部分：
　  查原告主張系爭機車因系爭車禍而支出修理費用30,100元（
    工資2,000元、零件28,100元）乙節，業據其提出估價單為
    證（見本院卷第37頁），且為被告所不爭執，惟系爭機車修
    復之費用依原告提出之估價單所示，其中28,100元為零件費
    用，2,000元為工資，衡以車輛有關零件部分之修復，既以
    新零件更換被損害之舊零件，則在計算損害賠償額時，自應
    將零件折舊部分予以扣除（最高法院77年5月17日第9次民事
    庭會議決議參照）。參以行政院所頒固定資產耐用年數表及
    固定資產折舊率之規定，系爭機車之耐用年數為3年，依定
    率遞減法每年折舊1000分之536，其最後1年之折舊額，加歷
    年折舊累計額，其總和不得超過該資產成本原額之10分之9
    。另依營利事業所得稅查核準則第95條第6項規定「固定資
    產提列折舊採用定率遞減法者，以1年為計算單位，其使用
    期間未滿1年者，按實際使用之月數相當於全年之比例計算
    之，不滿1月者，以1月計」。系爭機車自出廠日106年1月起
    至109年6月30日損害發生時止，已使用逾3年，則系爭機車
    依前開計算扣除零件折舊額後，零件費用應以2,810元為正
    當（計算式為28,100元×1/10＝2,810元），加上其餘非屬零
    件之工資，是系爭機車所支出之必要修復費用應為4,810元
    （計算式：2,000元＋2,810元＝4,810元）範圍內為有理由。
    逾此部分之請求，即屬無據，應予駁回。
  ⒋精神慰撫金部分：
　  按關於慰撫金之多寡，應以被害人精神上所受之苦痛為準據
    ，亦應審酌被害人之地位、家況及加害人之地位，俾資為審
    判之依據，故應就兩造之身分、職業、教育程度、財產及經
    濟狀況，用以判斷非財產上損害之慰撫金數額（最高法院86
    年度台上字第511號判決意旨參照）。查原告因被告未注意
    車前狀況之過失，而受有系爭傷勢，其所受之精神上苦痛，
    當不言而喻，是原告請求被告應賠償精神慰撫金，核屬有據
    。復審酌原告原為越南籍，國中肄業，以外籍配偶身分來台
    ，與配偶離婚，目前領養一名尚在就讀高中之子女，現職為
    資源回收場作業員，月收入約25,000元，其於107至109年度
    均有薪資所得，名下並無不動產。被告高職畢業、從事服務
    業，於107至109年度均有薪資所得，其名下有不動產數筆、
    汽車1輛，此有107至109年度稅務電子閘門財產所得調件明
    細表（見限制閱覽卷）及本院110年度交簡字第295號刑事卷
    宗在卷可佐。本院審酌兩造上開身分、職業、地位、經濟情
    況，及侵權行為情形等一切情狀，認原告請求被告賠償之精
    神慰撫金200,000元顯有過高，應以100,000元為適當，逾此
    部分則不應准許。
  ⒌綜上所述，原告主張因系爭車禍支出醫療費用87,015元、看
    護費用60,600元、往返醫院交通費2,864元、不能工作損失9
    6,787元、系爭機車維修費4,810元，得請求慰撫金100,000
    元，合計352,076元，應屬有據。
　㈢惟按損害之發生或擴大，被害人與有過失者，法院得減輕賠
    償金額或免除之，民法第217條第1項定有明文。此項規定之
    目的在謀求加害人與被害人間之公平，倘受害人於事故之發
    生亦有過失時，由加害人負全部賠償責任，未免失諸過酷，
    是以賦與法院得不待當事人之主張，減輕其賠償金額或免除
    之職權。至於法院對於賠償金額減至何程度，抑為完全免除
    ，應斟酌雙方原因力之強弱與過失之輕重以定之（最高法院
    54年台上字第2433號判例參照）。復按，汽車行駛時，駕駛
    人應注意車前狀況及兩車並行之間隔，並隨時採取必要之安
    全措施，不得在道路上蛇行，或以其他危險方式駕車；汽車
    行駛至交岔路口，其行進、轉彎，應依下列規定：一、應遵
    守燈光號誌或交通指揮人員之指揮，遇有交通指揮人員指揮
    與燈光號誌並用時，以交通指揮人員之指揮為準；特種閃光
    號誌各燈號顯示之意義如左：一、閃光黃燈表示「警告」，
    車輛應減速接近，注意安全，小心通過。二、閃光紅燈表示
    「停車再開」，車輛應減速接近，先停止於交岔路口前，讓
    幹線道車優先通行後認為安全時，方得續行，道路交通安全
    規則第94條第3項、第102條第1項第1款、道路交通標誌標線
    號誌設置規則第211條第1項分別定有明文，而依卷附道路交
    通事故調查報告表㈠及案發地點照片所示，系爭車禍發生時
    原告行向為閃紅燈，被告行向為閃黃燈，復參以原告於本院
    刑事案件警詢時陳稱：伊沿永美路一般車道直行往冬山路三
    段方向，過路口前，伊有看到對方從美和路一段一般車道直
    行而來，但尚有一段距離，因此伊緩慢通過路口，應該是對
    方車速過快，伊有發現對方車輛，對方從伊左手邊直行而來
    ，來不及煞車等語，有調查筆錄（見110年度偵字第674號偵
    查卷宗第10頁）在卷足憑，顯見被告疏未減速小心通過路口
    固有過失，而原告未於交岔路口暫停再通行，禮讓幹道上之
    被告通行，其就系爭車禍之發生亦有過失，且過失程度較被
    告更為高。是本院審酌兩造就系爭車禍之發生，其原因力之
    強弱與過失輕重等前揭情狀，認系爭車禍之發生，被告應負
    擔30％之過失責任，原告則應負擔70％之過失責任，始為適宜
    。依此計算，原告得請求被告賠償之金額應為105,623元（
    計算式：352,076元×30％＝105,623，元以下四捨五入）。　
    　
五、再按保險人依強制汽車責任保險法規定所為之保險給付，視
    為被保險人損害賠償金額之一部分，被保險人受賠償請求時
    ，得扣除之，強制汽車責任保險法第32條定有明文。準此，
    保險人所給付之保險金，可視為被保險人所負損害賠償金額
    之一部分，受害人倘已自保險金獲得滿足，自不得又對被保
    險人或加害人再為請求。查系爭車禍發生後，原告已領取強
    制汽車責任保險金87,195元乙節，為兩造所不爭執（見本院
    卷第27頁背面），應於本件原告請求之金額扣除。是原告所
    得請求之賠償金額經扣除強制汽車責任保險金後，尚得請求
    18,428元【計算式：105,623-87,195=18,428元】。
六、末按給付有確定期限者，債務人自期限屆滿時起，負遲延責
    任。給付無確定期限者，債務人於債權人得請求給付時，經
    其催告而未為給付，自受催告時起，負遲延責任。其經債權
    人起訴而送達訴狀，或依督促程序送達支付命令，或為其他
    相類之行為者，與催告有同一之效力，民法第229條第1項、
    第2項分別定有明文。又遲延之債務，以支付金錢為標的者
    ，債權人得請求依法定利率計算之遲延利息。但約定利率較
    高者，仍從其約定利率；而應付利息之債務，其利率未經約
    定，亦無法律可據者，週年利率為5％，此亦為同法第233條
    第1項及第203條所明定。本件原告請求被告應賠償予之數額
    ，本院前已論述說明應認定為18,428元。前述金額之給付並
    未定有給付期限，則原告請求自刑事附帶民事訴訟起訴狀繕
    本最後送達之翌日即110年5月14日起（見附民卷第26頁）至
    清償日止，按年息5％計算之遲延利息，係屬有據，應予准許
    。
七、綜上所述，原告依民法184條第1項前段、第193條、第195 
    條、第196條之規定，請求被告給付如主文第1項所示之金額
    及利息為有理由，應予准許，逾此部分之請求，為無理由，
    應予駁回。
八、本件為適用簡易訴訟程序所為被告部分敗訴之判決，就被告
    敗訴部分，爰依民事訴訟法第389條第1項第3款之規定，依
    職權宣告假執行。原告就其勝訴部分陳明願供擔保請准宣告
    假執行，僅係促使法院之職權發動，無庸為准駁之諭知，至
    於原告敗訴部分，其假執行之聲請即失所依附，爰併予以駁
    回。並依職權宣告免為假執行之擔保金額。
九、本件事證已臻明確，兩造其餘攻擊防禦方法及所提之證據，
    經核均與判決結果不生影響，爰不逐一論述，併此敘明。
十、本件係原告提起刑事附帶民事訴訟，請求損害賠償事件，依
    法本無須繳納裁判費用，惟經本院刑事庭裁定移送後，於本
    院民事訴訟程序進行期間因原告請求系爭機車維修費用繳納
    裁判費用，是本院於裁判時即為訴訟費用負擔之諭知，並職
    權確定訴訟費用額為1,000元（第一審裁判費），應由被告
    負擔38元，餘由原告負擔。　
中　　華　　民　　國　　111 　年　　4 　　月　　1 　　日
                  羅東簡易庭  法　官  黃淑芳
以上正本係照原本作成。
如不服本判決，應於送達後20日內，向本院提出上訴狀並表明上
訴理由，如於本判決宣示後送達前提起上訴者，應於判決送達後
20日內補提上訴理由書（須附繕本）。
如委任律師提起上訴者，應一併繳納上訴審裁判費。
中　　華　　民　　國　　111 　年　　4 　　月　　1 　　日
                              書記官　廖文瑜

附表：（新臺幣，元以下四捨五入）　　
編號 項目 請求金額 判決金額  1 醫療費用 87,015元 87,015元  2 看護費用 60,600元 60,600元  3 交通費用 2,864元 2,864元  4 機車車損費用 30,100元 4,810元  5 工作收入損失 96,787元 96,787元  6 精神慰撫金   200,000元  100,000元  合計 477,366元 352,076元  被告過失應分擔比例30％  105,623元  強制汽車責任險已受領金額  87,195元  總計  18,428元